臺灣臺南地方法院民事判決
111年度訴字第1298號
原      告  蔡承祐  


訴訟代理人  李育禹律師
被      告  謝華宗  

            余蘭英  

            卓煜展  
            陳又銘  
            奇美醫療財團法人佳里奇美醫院

法定代理人  周偉倪  
上二人共同
訴訟代理人  蔡淑文律師  
上列當事人間請求侵權行為損害賠償事件，本院於民國111年10
月3日言詞辯論終結，判決如下：
    主      文
原告之訴駁回。
訴訟費用新臺幣25,750元由原告負擔。
    事實及理由
一、原告起訴主張：
㈠、被告謝華宗、余蘭英於民國109年4月24日晚間11時24分許，
    在臺南市○○區○○路000號住處前，與訴外人即社區大樓主委
    許銘勳及其配偶楊秀燕因雙方飼養之犬隻發生爭執，影響原
    告之睡眠，原告趨前查看發生何事，原告怕有危險故攜帶球
    棒防身。未料，被告謝華宗竟虛構原告持鐵棍毆打致其受傷
    之事實而向臺灣臺南地方檢察署（下稱臺南地檢署）提出傷
    害告訴，並於臺南地檢署偽證稱遭原告毆打，嗣臺南地檢署
    檢察官將原告起訴，本院刑事庭以109年度訴字第1334號案
    件（下稱刑案一審）受理，被告謝華宗、余蘭英於刑案一審
    到庭偽證稱原告持球棒毆打被告謝華宗，刑案一審判決原告
    犯傷害罪，處拘役30日，原告提起上訴，經臺灣高等法院臺
    南分院（下稱臺南高分院）以111年度上訴字第2號刑事判決
    原告無罪確定（下稱刑案二審）。被告謝華宗前開誣告、偽
    證，及被告余蘭英前開偽證行為，使檢察官及刑案一審法院
    受誤導而相信其言，將原告起訴、判刑，致原告名譽及生活
    安寧等人格法益受有損害，被告謝華宗、余蘭英應負侵權行
    為損害賠償責任。
㈡、被告卓煜展為臺南市政府警察局佳里分局員警，其未將案發
    現場監視器錄影檔案（下稱系爭錄影檔案）隨案移送至臺南
    地檢署，且於刑案一審法院函詢調閱受理該案件相關資料時
    ，仍未檢送系爭錄影檔案給法院，足認被告卓煜展有隱匿系
    爭錄影檔案之故意，致刑案一審判決認定原告有罪，被告卓
    煜展應負侵權行為損害賠償責任。
㈢、被告陳又銘為被告奇美醫療財團法人佳里奇美醫院（下稱佳
    里奇美醫院）之醫師，被告謝華宗於109年4月25日至被告佳
    里奇美醫院就醫並主訴「被他人用鐵鎚毆打」，要求被告陳
    又銘開立診斷證明書，被告陳又銘未查證被告謝華宗之傷勢
    是否確為遭毆打所致及該傷勢是否就診當日造成，即率然開
    立「左側第四、五、六、七肋骨骨折、左手及右腳多處擦挫
    傷、左側骨盆鈍挫傷併血腫」之診斷證明書（下稱系爭診斷
    證明書），惟被告謝華宗就醫時之病情摘要記載「右胸無明
    顯可見外傷」，且於刑案一審時經被告佳里奇美醫院比對後
    發現「肋骨骨折」為被告謝華宗之舊傷，而更正系爭診斷證
    明書之記載，故被告陳又銘就系爭診斷證明書未經查證即任
    意登載，恐有業務登載不實，致刑案一審判決原告有罪，被
    告陳又銘應負侵權行為損害賠償責任。被告佳里奇美醫院應
    負僱用人之侵權行為損害賠償責任。
㈣、被告等人之行為侵害原告人格法益，原告依侵權行為之法律
    關係，提起本件訴訟。並聲明：被告應連帶給付原告新臺幣
    （下同）2,500,000元，及自起訴狀繕本送達翌日起至清償
    日止，按週年利率5％計算之利息。
二、被告則以：
㈠、被告謝華宗、余蘭英部分：原告確實有帶球棒到現場，也確
    實有毆打被告謝華宗，原告在刑事案件之供述前後也有矛盾
    。許銘勳及其配偶楊秀燕認識原告，卻佯稱不認識，並偽證
    稱沒看到原告毆打被告謝華宗，刑案二審判決才因此改判原
    告無罪。
㈡、被告卓煜展部分：被告卓煜展受理傷害案，調得系爭錄影檔
    案並進行截圖後黏貼於案卷內，相關檔案未竄改、偽造、變
    造或隱匿。刑案一審法院函詢調閱資料，交辦單未提及要檢
    附系爭錄影檔案，嗣刑案二審法院來函調閱系爭錄影檔案，
    被告卓煜展隨即檢附，並未隱匿。
㈢、被告陳又銘、佳里奇美醫院部分：被告陳又銘、佳里奇美醫
    院有應病人要求開立診斷證明書之義務，至於病人持診斷證
    明書作何使用，非醫生、醫院所能置喙。系爭診斷證明書雖
    有「肋骨骨折」之錯誤記載，當時囿於急診，未能查閱被告
    謝華宗之病史，且X光片確實呈現肋骨異常，按壓時被告謝
    華宗亦表示疼痛，故開立「肋骨骨折」之診斷，事後詳細比
    對109年4月25日、105年8月17日之X光影像，已於110年4月1
    3日以病情摘要據實回覆刑案一審法院，表明雙側肋骨骨折
    為陳舊性骨折，被告陳又銘應無違失。且被告陳又銘、佳里
    奇美醫院已更正系爭診斷證明書內容有誤之處，更正為「左
    側髖部挫傷、左側手部擦傷、胸部挫傷」，原告一審受有罪
    判決自與系爭診斷證明書之內容無關。另被告謝華宗確實有
    受傷，刑案二審判決原告無罪，並非系爭診斷證明書所載傷
    勢之有無，而是以被告謝華宗供述不符常情等其他理由。況
    原告究竟有無傷害被告謝華宗之事實認定，刑案一審、二審
    認定不同，是法官自由心證認定事實，不代表刑案一審的認
    定一定有錯誤。
㈣、均聲明：原告之訴駁回。
三、得心證之理由：
㈠、原告主張被告謝華宗「誣告、偽證」、余蘭英「偽證」原告
    持球棒傷害被告謝華宗之行為，最終經刑案二審判決原告無
    罪確定，主張被告謝華宗、余蘭英上開行為侵害原告人格法
    益，為被告否認，並以前詞置辯，經查：
  ⒈侵權行為所生之損害賠償請求權係以故意或過失不法侵害他
    人權利為成立要件，若其行為並無故意或過失，即無賠償可
    言，且主張對造應負侵權行為責任者，應就對造之有故意或
    過失負舉證責任（最高法院54年度台上字第1523號、58年度
    台上字第1421號、100年度台上字第328號民事裁判意旨）。
    按人民於權利遭受侵害時，本得循訴訟程序主張之，惟此項
    權利之行使，應依法律之規定為之，故訴訟權利應為如何正
    當行使，以保障他人免於受侵害，應以實施訴訟權者，有故
    意實施誣告濫訴者，始令其負損害賠償責任，如主觀上並無
    故意，而因信其有此事實，縱令不能證明為真，尚不宜令其
    負賠償責任，以免訴訟權受到抑壓，而有礙憲法訴訟權之保
    障。次按誣告罪之成立，須其申告內容完全出於憑空捏造，
    若所告尚非全然無因，衹因缺乏積極證明致被誣告人不受訴
    追處罰者，尚難遽以誣告論罪；誣告罪之成立，以告訴人所
    訴被訴人之事實必須完全出於虛構為要件，若有出於誤會或
    懷疑有此事實而為申告，以致不能證明其所訴之事實為真實
    ，縱被訴人不負刑責，而告訴人本缺乏誣告之故意，亦難成
    立誣告罪名（最高法院43年度台上字第251號、44年度台上
    字第892號刑事裁判意旨）。綜上以觀，行為人對被害人提
    出刑事犯罪告訴，縱被害人未因此負有刑責，惟是否即屬故
    意侵害被害人名譽權之行為，被害人就此部分仍應舉證以實
    其說，倘不能證明申告人（即行為人）有濫用告訴權或誣指
    他人犯罪，致他人名譽受損，自尚難單憑其申告之事實嗣經
    檢察官為不起訴處分或法院判決無罪確定，遽行推論係誣告
    他人犯罪或濫行訴訟，而驟認其有何故意或過失不法侵害他
    人權利可言。又所謂偽證，係指證人對於所知實情故作虛偽
    之陳述而言，不包括證人根據自己之意見所作之判斷在內（
    最高法院69年台上字第1506號刑事判決先例）。且縱有虛偽
    之陳述，他人是否因此被害，尚繫於執行審判或偵查職務之
    公務員採信其陳述與否而定，並非因偽證行為直接或同時受
    有損害（最高法院98年台上字第332號民事裁判意旨）。
　⒉被告謝華宗於刑事案件提出告訴時（109年4月25日）供稱：
    因與他人因雙方飼養之犬隻發生爭執，遭路邊一名年輕人持
    鐵棍毆打，不認識該人，有拍下該人照片（見警卷第7至9頁
    ），嗣於109年6月3日警詢時指認毆打伊之人為原告（見刑
    事案件警卷第12至15頁）；復於偵查中證稱：當天我太太即
    余蘭英與許銘勳、楊秀燕因為狗的事在吵架，我太太叫我過
    去，我也過去爭論，不知何時原告拿了鐵棍一直打我左側骨
    盆、身體及手，打很多下，剛打完我不覺得痛，後來愈來愈
    痛，我到醫院才發現骨盆腫很大等語（見調偵字卷第18至19
    頁）；及於刑案一審證稱：當天我本來在屋內，我太太因為
    狗的事情與許銘勳、楊秀燕夫妻發生爭執，她從外面叫我，
    我才過去現場，雙方爭執的聲音很大，我到場不到1分鐘，
    原告就拿棍子過來，一到現場都沒有講話，就拿棍子攻擊我
    身體左邊側面腰部等部位，原告是站在我的後方側面一直很
    出力地打我，連續打快1分鐘，我根本沒辦法反應過來、也
    無法反抗或移動，只能站著任由原告打，過程中我並未倒地
    ，後來警察到場時，原告已不在現場。我左手的傷勢部分，
    可能是我有用手去擋才被打到所造成，腰臀部的傷勢部分，
    我一開始也不知道，是後來覺得很難過，才發現被打之後腫
    一塊出來，過了一週才消腫等語（見刑案一審卷一第253至2
    63頁）。被告余蘭英於刑案一審證稱：當時我看到許銘勳飼
    養的狗與我的狗在交配，我很生氣，有朝狗丟安全帽、棍子
    等物，要讓牠們分開，並一直大叫要我先生謝華宗到現場處
    理，我先生出來一陣子，我們一直在講話，我要拉我的狗，
    結果我看到原告從我右邊拿著鋁棒走過來，一句話都沒有講
    就往我先生打，後來原告打完在現場與他人交談一下子後，
    要離開現場，我想說我們不認識原告，他卻打我先生，一定
    會有事情，我才趕緊拿手機拍原告的照片，想要查出他是誰
    ，後來警察到場有跟我先生講話，知悉我先生被打後，也說
    趕快去驗傷要緊，因我先生不舒服，由我陪他去醫院看完後
    ，就直接去警局做筆錄等語（見刑案一審卷一第271至286頁
    ）。刑案一審判決衡酌上開證述內容、被告謝華宗所受傷勢
    （左側髖部挫傷、左側手部擦傷之傷害），及原告尚未離開
    現場之際，被告余蘭英目擊原告持鋁棒，而出於查證身分之
    蒐證目的，持手機拍攝原告照片之行為（照片見警卷第21頁
    ），與一般目擊刑事案件發生後之反應相符；及衡以原告自
    承慣用左手，且原告確實於現場左手持黑色鋁棒，又被告謝
    華宗證述受傷位置依伊與原告之相對位置，確與常情相符。
    再佐以警方於案發後未久即據報到場，被告謝華宗於案發翌
    日即109年4月25日凌晨0時23分許至同日凌晨1時8分許，隨
    即至被告佳里奇美醫院驗傷，並於109年4月25日凌晨1時38
    分許至同日凌晨2時6分許，製作警詢筆錄報案提告傷害，其
    前後時間密接，堪認被告謝華宗於案發後，旋即就醫驗傷，
    拍攝傷勢照片並報案提告，期間並無任何拖延，是刑案一審
    判決認定被告謝華宗在此密接連貫之過程中應無自行偽造傷
    勢，誣陷與其互不認識、且當時身分不詳之原告的可能，因
    而判處原告犯傷害罪。
　⒊至刑案二審判決改判原告無罪，係以⑴依被告謝華宗、余蘭英
    證述之內容，被告謝華宗應會受有相對嚴重之傷勢，然其卻
    僅受有左側髖部挫傷、左側手部擦傷之輕微傷勢；且被告謝
    華宗既已發現原告持球棒前來，豈可能站著讓原告毆打而不
    知迴避、被告余蘭英既受驚嚇又豈會恢復理智而持手機拍攝
    原告照片，均認與常情相違；⑵勘驗系爭錄影檔案，無法看
    出原告有毆打被告謝華宗之行為；⑶證人許銘勳、楊秀燕均
    證稱未看見原告有毆打被告謝華宗之情事，因而改判原告無
    罪確定。
　⒋刑事案件最終判決原告無罪確定，係因「罪疑有利於被告」
    原則，並非認定被告謝華宗「虛偽申告原告之犯罪事實」，
    亦非認定被告謝宗華、余蘭英「有虛偽之陳述」。況刑案一
    、二審判決之認定有所歧異，亦可凸顯刑事案件也存有令承
    審法官形成原告有罪心證之積極證據，而可認定被告謝華宗
    告訴、證述之犯罪事實及被告余蘭英證述之事實顯非全然無
    據，自難遽認被告謝華宗有誣告、偽證或被告余蘭英有偽證
    之行為。況被告謝華宗確實受有左側髖部挫傷、左側手部擦
    傷之傷害，而被告謝華宗受傷後立即就醫、報警，實難認其
    有刻意虛構情節，而誣陷與其互不認識之原告可能。準此，
    縱原告於刑事案件最終未因此負有刑責，惟被告謝華宗、余
    蘭英尚難僅以刑事案件原告無罪確定、系爭錄影檔案沒拍到
    原告打人，及被告謝華宗、余蘭英證詞與常情不符，即認定
    被告謝華宗、余蘭英之申告、作證內容即屬故意、過失侵害
    原告名譽權之行為，是原告僅以刑案二審判決改判無罪作為
    舉證，尚有不足，無法證明申告人（即行為人）、證人濫用
    告訴權、誣指他人犯罪、偽證，而致原告名譽受損，此外，
    原告復未提出其他證據證明被告謝華宗、余蘭英有何侵害原
    告名譽之事實，所為主張自難遽信為真實。
㈡、原告主張被告卓煜展「故意」隱匿系爭錄影檔案，致原告刑
    案一審判決有罪，被告卓煜展應負侵權行為損害賠償責任云
    云，就此：
　⒈因故意或過失，不法侵害他人之權利者，負損害賠償責任。
　　公務員因故意違背對於第三人應執行之職務，致第三人受損
    害者，負賠償責任。其因過失者，以被害人不能依他項方法
    受賠償時為限，負其責任。民法第184條第1項前段、第186
    條第1項定有明文。又損害賠償之債，以有損害之發生及有
    責任原因之事實，並二者之間，有相當因果關係為成立要件
    ，故原告所主張損害賠償之債，如不合於此項成立要件者，
    即難謂有損害賠償請求權存在（最高法院30年上字第18號、
    48年台上字481號判決先例）。另所謂相當因果關係，係指
    依經驗法則，綜合行為當時所存在之一切事實，為客觀之事
    後審查，認為在一般情形上，有此環境，有此行為之同一條
    件，均發生同一之結果者，則該條件即為發生結果之相當條
    件，行為與結果即有相當之因果關係。反之，若在一般情形
    上，有此同一條件存在，而依客觀之審查，認為不必皆發生
    此結果者，則該條件與結果並不相當，不過為偶然之事實而
    已，其行為與結果間即無相當因果關係（最高法院98年度台
    上字第1953號民事判決意旨）。
　⒉被告卓煜展於109年4月25日受理被告謝宗華提告傷害案（見
    警卷第7至9頁），並調得系爭錄影檔案後，將之截圖3張，
    隨後檢附相關卷宗及資料移請佳里分局偵查隊偵辦，嗣佳里
    分局將案件報告臺南地檢署檢察官，此乃被告卓煜展依其工
    作執掌所履行之職務。至原告主張被告卓煜展隱匿系爭錄影
    檔案乙節，惟被告卓煜展已就系爭錄影檔案進行截圖（見警
    卷第21至23頁），即代表其未隱匿現場有監視器錄影之事。
    又原告及被告謝華宗於109年9月22日均經檢察官傳喚到庭，
    檢察官亦知情現場有監視器錄影，因而訊問被告謝宗華「監
    視器有無拍到打你的過程？」，被告謝宗華回答「沒有拍到
    ，只有拍到原告拿棍子的畫面」（見調偵卷第18頁），此亦
    為同日在庭之原告於偵查中即可知悉之事（有系爭錄影檔案
    及被告卓煜展進行截圖），實難認被告卓煜展有「故意」隱
    匿系爭錄影檔案之情。又於刑案一審本院固函詢臺南市政府
    警察局佳里分局調閱受理案件之相關資料，但並未於函文中
    要求提出系爭錄影檔案（見刑案一審卷一第131頁），原告
    委任之辯護人聲請函查佳里分局提供資料時，亦未聲請調閱
    系爭錄影檔案（見刑案一審卷一第69頁），故佳里分局偵查
    隊層轉承辦員警即被告卓煜展之案件交辦單，亦未提及法院
    或辯護人要索取系爭錄影檔案（見本院卷第47頁），因而被
    告卓煜展回覆之資料未提出系爭錄影檔案，尚無違法之處。
    況由警卷系爭錄影檔案截圖照片3張、檢察官於偵訊時之問
    答，均可推知檢察官、辯護人、原告及被告謝華宗、刑案一
    審法官均知悉現場有監視器，至於員警未主動檢附或院檢未
    調取之原因，可能如被告謝宗華於偵查中已回答「因為沒有
    拍到」（見調偵卷第18頁）。嗣刑案二審法院函調系爭錄影
    檔案，被告卓煜展隨即檢附提供予二審法院，難認被告卓煜
    展有何故意或過失隱匿系爭錄影檔案之侵權行為。況依刑案
    二審法院勘驗結果（詳見刑案二審判決附件），顯示略以：
    「係夜間之錄影畫面，錄影畫質非清晰；編號14至20亦未拍
    攝到原告持球棒毆打被告謝宗華之畫面，又爭執過程部分人
    物影像有遭錄影畫面中之樹木樹幹遮掩住」，故勘驗結果確
    如被告謝華宗偵查中所述「沒有拍到」，故被告卓煜展於截
    圖時也因為沒有拍到所以只截了「拿球棒的照片」，堪認被
    告謝華宗所述與被告卓煜展之截圖與刑案二審法院勘驗結果
    相符。而刑案二審判決係以上述㈠⒊⑴之理由，作為認定檢察
    官舉證未達法院有罪確信之程度，實與系爭錄影檔案之內容
    無直接關聯，畢竟系爭錄影檔案存有畫質非清晰、人物影像
    有遭樹木樹幹遮掩住之情形。綜此，難認被告卓煜展有「故
    意」隱匿系爭錄影檔案之情形，自無庸對原告負侵權行為之
    損害賠償責任。
㈢、原告主張被告陳又銘醫生，未查證被告謝華宗之傷勢是否確
    為遭毆打所致，及傷勢是否就診當日造成，率然開立系爭診
    斷證明書，致原告受刑案一審有罪判決，致生損害於原告云
    云。就此，系爭診斷證明書固載有「左側第四、五、六、七
    肋骨骨折、左手及右腳多處擦挫傷、左側骨盆鈍挫傷併血腫
    」，然經刑案一審法院發函及被告佳里奇美醫院仔細比對被
    告謝華宗109年4月25日及先前105年8月17日就診時拍攝之影
    像，研判其雙側肋骨骨折應為陳舊性骨折，更正後提出110
    年4月13日診斷證明書及病情摘要在卷可查（見刑案一審卷
    一第157至159頁），是刑案一審判決前，被告佳里奇美醫院
    已更正系爭診斷證明書之內容。再觀諸刑案一審判決之事實
    欄，被告謝華宗受有「左側髖部挫傷、左側手部擦傷之傷害
    」，及刑案二審判決內容「五、㈠……謝華宗受有左側髖部挫
    傷、左側手部擦傷之傷害等情，為被告（即本件原告）所不
    爭執」，堪認系爭診斷證明書固有所違誤，但已經其他急診
    室醫師暨被告佳里奇美醫院於刑案一審過程中予以更正，故
    刑案一審原告經判處拘役30日，法院認定謝華宗之傷勢僅以
    左側髖部挫傷、左側手部擦傷為範圍，且謝華宗確實受有上
    開傷害，故原告於刑案一審判決有罪，與系爭診斷證明書難
    認有相當因果關係，則原告主張被告陳又銘、被告佳里奇美
    醫院應就系爭診斷證明書錯誤記載，致原告受有刑案一審有
    罪判決負侵權行為損害賠償責任云云，即無可採。
四、綜上所述，原告依侵權行為之法律關係，請求被告連帶給付
    2,500,000元，及自起訴狀繕本送達翌日起至清償日止，按
    週年利率5％計算之利息，為無理由，應予駁回。
五、本件事證已臻明確，兩造其餘攻擊防禦方法及舉證，核與本
    判決之結果不生影響，爰不另為贅論，附此敘明。
六、訴訟費用，由敗訴之當事人負擔；法院為終局判決時，應依
    職權為訴訟費用之裁判。民事訴訟法第78條及第87條第1項
    分別定有明文。本件原告之訴為無理由，第一審訴訟費用即
    裁判費為25,750元，應由原告負擔，爰判決如主文第2項所
    示。
七、據上論結，本件原告之訴為無理由，判決如主文。
中　　華　　民　　國　　111 　年　　10　　月　　24　　日
                  民事第一庭  法　官　羅郁棣
以上正本證明與原本無異。
如不服本判決，應於送達後20日內向本院（台南市○○路0段000
號）提出上訴狀（須按他造當事人人數附繕本）。
中　　華　　民　　國　　111 　年　　10　　月　　28　　日
　　　　　　　                書記官  周玉茹